臺灣高等法院刑事裁定　　　　　　　　　100年度毒抗字第3號
抗　告　人
即　被　告　JEFFERY D.
上列抗告人即被告因違反毒品危害防制條例案件，不服臺灣士林
北地方法院中華民國98年11月30日裁定（99年度毒聲字第498號
），提起抗告，本院裁定如下：
    主  文
抗告駁回。
    理  由
一、原裁定意旨略以：抗告人即被告JEFFERY DEVON 基於施用第
    二級毒品之犯意，於民國99年10月6日經警採尿時起回溯96
    小時內之某時，在不詳處所，以不詳之方式，施用第二級毒
    品甲基安非他命，嗣於同日10時30分許，於臺北市○○區○
    ○路與華陰街口，為警查獲其持有第二級毒品MDMA1顆、第
    三級毒品愷他命2小包（淨重0.25公克）、塑膠鏟1支。訊據
    被告固坦承施用毒品MDMA，然否認有施用毒品甲基安非他命
    ，惟其經採尿送請臺灣尖端先進生技醫藥股份有限公司以酵
    素免疫分析法初步檢驗，並以氣相層析質譜儀法（GC∕MS
    ）複檢之結果，呈安非他命及甲基安非他命陽性反應，足徵
    被告於採集尿液前96小時內某時，確有施用甲基安非他命之
    行為。爰依毒品危害防制條例第20條第1項、觀察勒戒處分
    執行條例第3條第1項規定，裁定被告送勒戒處所觀察、勒戒
    等語。
二、抗告意旨略以：最初與被告接觸之警官，在要求其交付證物
    前，未表明其警官身份，又於抵達警局後，為搜查其之背包
    及財物，要求其簽署同意書，但未事先誠實告知該文件內容
    ，亦無視其告知欲先找律師，且其並不信任該文件。同時，
    警察拿走其之手機，並刪除便衣警察之簡訊及聯絡資訊；其
    當時正服用兩種醫療藥品（Robitussin DM及Otrivin Nasal
    ），會導致安非他命之偽陽性反應，另服用含鴉片成分之咳
    嗽糖漿，況其當天早上剛飲用咳嗽糖漿，卻未檢驗出任何鴉
    片陽性反應；再者，外事警官試圖脅迫其不要聘請律師，如
    其需要律師在場，其必須向檢察官告知其不願合作，甚至妨
    礙調查，其等還要求其簽署一份看不懂之文件後，才讓其聯
    絡律師；警官先前於MSN與其對談時，曾詢問其可否協助準
    備毒品，其回覆已沒有任何毒品，也無法幫他準備，警官仍
    要求其試著幫他詢問及準備；關於原裁定提及之懲處及勒戒
    ，請求以其他替代懲處方式（如罰金或社會服務等），或將
    勒戒預定起始日訂在100年1月份結束後，俾利安排生活事項
    等語。
三、經查：
(一)被告於99年10月6日在臺北市政府警察局士林分局所採集之
    尿液，經送請臺灣尖端先進生技醫藥股份有限公司以EIA酵
    素免疫分析法初步檢驗，再以GC/MS氣相層析質譜儀法確認
    檢驗，結果呈甲基安非他命類陽性反應一節，有該公司濫用
    藥物檢驗報告（見偵卷第59頁）附卷可稽。又以目前常用檢
    驗尿液中是否含有毒品反應之方法，有免疫學分析法和層析
    法兩類，尿液初步檢驗採免疫學分析法，由於該分析法對結
    構類似之成分，亦可能產生反應，故初步檢驗呈陽性反應者
    ，須採用另一種不同分析原理之檢驗方法進行確認，經行政
    院衛生署認可之檢驗機構係採用GC/MS氣相層析質譜儀分析
    法。以GC/MS氣相層析質譜儀分析法進行確認者，均不至產
    生偽陽性反應，有行政院衛生署管制藥品管理局92年6月20
    日管檢字第0920004713號函可資參照。而被告於臺北市政府
    警察局士林分局所採集之尿液檢體，經送臺灣尖端先進生技
    醫藥股份有限公司檢驗，已經該公司採取EIA酵素免疫分析
    法為初步檢驗後，復採取GC/MS氣相層析質譜儀法為確認檢
    驗，檢驗結果均呈安非他命類之陽性反應。再按施用甲基安
    非他命24小時後，約有施用劑量70％由尿中排出，經人體代
    謝作用，約90％於3至4日內由尿液排出，此有行政院衛生署
    管制藥品管理局92年3月10日管檢字第0920001495號函可參
    。是被告於採尿前96小時內某時點，確有施用第二級毒品甲
    基安非他命之事實，應堪認定。再者，所謂「偽陽性」係指
    尿液中不含某成分，而檢驗顯示含有該成分之現象。尿液初
    步篩檢採用免疫學法，因結構類似之成分亦可能產生反應，
    而呈「偽陽性」，但初步篩檢陽性簡體需再以氣相層析質譜
    儀法進行確認檢驗，不致有「偽陽性」結果，已如前述述。
    茲被告送檢之尿液既先後歷經EI A酵素免疫分析法之初檢，
    以及GC/MS氣相層析質譜儀法之覆驗，結果均呈現甲基安非
    他命陽性反應。復參97年1月8日修正之濫用藥物尿液檢驗作
    業準則第18條所規定：「甲基安非他命陽性標準為甲基安非
    他命500ng/ml，且其代謝物安非他命之濃度在100ng/ml以上
    」，是依被告所採之尿液經檢驗結果，呈甲基安非他命陽性
    反應，其檢出濃度為2468ng/ml，超出標準閥值甚多，顯見
    被告確有施用甲基安非他命甚明。被告雖稱其有服用會導致
    安非他命之偽陽性反應之兩種醫療藥品（Robitussin DM及
    Otrivin Nasal）及含鴉片成分之咳嗽糖漿云云，惟依GC/MS
    氣相層析質譜儀法，自排除藥物中結構類似之成分而致偽陽
    性之可能。且被告所稱服用之藥品，依據臺北市政府警察局
    士林分局調查筆錄記載，為過敏藥及口服感冒藥，復未經被
    告呈供檢驗亦無從查證。
(二)至被告抗告意旨雖稱：警員在MSN上請其準備毒品，於律師
    到場前欺騙其簽署自願搜索同意書云云。惟查扣案之毒品為
    第二級毒品MDMA及第三級毒品毒品愷他命，有搜索扣押筆錄
    、扣押物品目錄表附卷可稽（見偵卷第23-25之1頁），然被
    告尿液經檢驗並無MDMA、愷他命之陽性反應，有上開濫用藥
    物檢驗報告附卷可參，自無從為被告有施用此部分毒品之證
    明，且與其施用甲基安非他命之犯行無關。另被告抗告稱：
    與其接觸至之警員未表明身分，並脅迫其不要聘請律師云云
    。然查與其接觸之警員與被告見面時即表明為警察人員身分
    ，業據警員凌忠徵製作報告附卷可稽（見偵卷第19頁），而
    依卷附對被告之警詢筆錄記載，第1次詢問係自99年10月6日
    下午14時01分起至14時8分止，其筆錄內容為被告表示要請
    辯護人到場，詢問人則同意等候辯護人到場再繼續訊問筆錄
    ；而第2次詢問自同日下午15時14分起續行，由律師顧慕堯
    到場陪同訊問（見偵卷第9-11頁），期間相隔約1小時餘，
    被告亦已行使選任辯護人之權利，則其所辯，自無可採。
(三)末按觀察、勒戒之裁定確定後，如何執行係屬檢察官之職權
    ，得否延緩執行非法院所得審酌，被告如有延後執行之必要
    ，應依規定向地方法院檢察署提出聲請，本院無從為延緩執
    行之處分，附此敘明。
四、綜上，被告確曾於99年10月6日採尿前回溯96小時內，施用
    甲基安非他命無訛。被告質疑鑑驗結果，並以警察先前於MS
    N與伊對談時，曾要求協助準備毒品，又於要求其交付證物
    前，未表明其警官身份，且未事先誠實告知所簽署同意書之
    內容，並無視其欲先找律師之意願云云，無足採憑。原裁定
    依據上揭事證將被告送勒戒處所觀察、勒戒，核屬有據，本
    件抗告為無理由，應予駁回。
據上論斷，應依刑事訴訟法第412條裁定如主文。
中    華    民    國    100    年    1    月    27    日
                  刑事第五庭  審判長法  官  李英勇
                                    法  官  崔玲琦
                                    法  官  劉秉鑫
以上正本證明與原本無異。
不得再抗告。
                                    書記官  蔡宜蓁
中    華    民    國   100    年    1     月    28    日